最高法院刑事判決　　　　　　　　　 111年度台上字第3281號
上　訴　人　謝勝德


上列上訴人因違反毒品危害防制條例等罪案件，不服臺灣高等法
院高雄分院中華民國 111年3月31日第二審判決（110年度上訴字
第 744號，起訴案號：臺灣高雄地方檢察署108年度偵字第21597
號，109年度偵字第3919號），提起上訴，本院判決如下：
    主  文
上訴駁回。
    理  由
一、按刑事訴訟法第 377條規定：上訴於第三審法院，非以判決
    違背法令為理由，不得為之；是提起第三審上訴，應以原判
    決違背法令為理由，係屬法定要件。且必須依據卷內資料為
    具體之指摘，並足據以辨認原判決已具備違背法令之形式，
    始屬相當。本件原判決綜合全案證據資料，本於事實審法院
    之推理作用，認定上訴人謝勝德有如其事實欄一即其附表一
    所示，販賣第一級毒品海洛因12次、販賣第二級毒品甲基安
    非他命3次，以及轉讓禁藥甲基安非他命1次之犯行，因而維
    持第一審依民國109年1月15日修正前毒品危害防制條例第 4
    條第1項及第2項規定，論上訴人以販賣第一級毒品共12罪及
    販賣第二級毒品共 3罪（均累犯），除法定刑為死刑及無期
    徒刑部分外，均依刑法第47條第 1項規定加重其刑，再依上
    開修正前毒品危害防制條例第17條第 2項關於偵審中均自白
    犯行應減刑之規定減輕其刑，復就其中所犯販賣第一級毒品
    部分，適用刑法第59條之規定酌量遞減輕其刑後，分別處如
    同附表編號 1至15「原審（指第一審）主文」欄所示之有期
    徒刑 8年（8罪）、有期徒刑7年10月（4罪）、有期徒刑3年
    10月（2罪）及有期徒刑4年2月（1罪），且合併酌定其應執
    行之刑為有期徒刑13年，並諭知相關沒收及追徵之判決，而
    駁回上訴人在第二審對於此15罪部分之上訴；另撤銷第一審
    關於轉讓禁藥部分科刑之判決，改判仍論上訴人以轉讓禁藥
    罪（累犯），於依上述刑法累犯規定及修正前毒品危害防制
    條例第17條第 2項規定，先加重再減輕其刑後，處如同附表
    編號16「本院（指原審）主文」欄所示之有期徒刑 3月，並
    諭知相關之沒收及追徵，已詳敘其所憑證據及認定之理由（
    上訴人於偵查中、第一審及原審審理時均坦承本件全部犯行
    不諱），俱有卷存證據資料可資覆按，從形式上觀察，原判
    決並無足以影響其判決結果之違法情形存在。
二、上訴人上訴意旨略以：伊先前施用毒品犯行遭法院判處徒刑
    並經易科罰金執行完畢之前科，與伊本件販賣毒品及轉讓禁
    藥犯行之罪質不同，顯不足據以認定伊主觀上具有特別惡性
    或對於刑罰反應力薄弱，依司法院釋字第 775號解釋意旨，
    尚不應依刑法第47條第 1項累犯之規定加重法定最低本刑。
    惟原判決竟仍適用上開規定加重其刑，洵與上開解釋意旨不
    符。又伊因沾染施用毒品惡習，進而小額販賣少量甲基安非
    他命牟利，尚非毒梟之流，對社會治安及國民健康並未造成
    重大危害，所犯有情輕法重之可憫情形。原判決疏未考量上
    情，就伊所犯販賣第二級毒品部分，均未依刑法第59條規定
    酌量減輕其刑，亦屬不當云云。
三、司法院釋字第775號解釋意旨固謂：刑法第47條第1項有關累
    犯加重本刑部分，不分情節，基於累犯者有其特別惡性及對
    刑罰反應力薄弱等立法理由，一律加重最低本刑，於不符合
    刑法第59條所定酌減要件之情形下，致生行為人所受之刑罰
    超過其所應負擔罪責之個案，其人身自由因此遭受過苛之侵
    害部分，對人民受憲法第 8條保障之人身自由所為限制，不
    符憲法罪刑相當原則，牴觸憲法第23條比例原則等旨。然倘
    事實審法院已就成立累犯個案之犯罪情節，具體審酌行為人
    犯罪之一切情狀暨所應負擔之罪責，經裁量結果認應依刑法
    第47條第 1項規定加重其最低本刑，並無過苛或罪刑不相當
    之情形，因而適用上開規定加重其刑者，此為法律賦予事實
    審法院刑罰裁量職權之適法行使，尚與前揭司法院解釋意旨
    無違。再刑法第59條所規定之酌量減輕其刑，必須犯罪另有
    特殊之原因、背景或環境，在客觀上足以引起一般之同情而
    顯可憫恕，認為即使宣告法定最低度刑猶嫌過重者，始有適
    用。且上述所謂法定最低度刑，於遇有依其他法定減輕事由
    而減輕其刑時，則係指減輕後之最低度處斷刑而言。又科刑
    輕重，亦屬事實審法院得依職權自由裁量之事項，苟符合規
    範體系及目的，於裁量權之行使無所逾越或濫用，而無明顯
    違背公平、比例及罪刑相當原則者，即不得任意指摘為違法
    ，而執為第三審上訴之合法理由。原判決以上訴人本件販賣
    第一、二級毒品及轉讓禁藥共16罪犯行均係累犯，而於偵查
    及審判中均自白罪行，依循司法院釋字第 775號解釋意旨審
    酌相關犯情，認依刑法第47條第 1項規定加重其所犯罪名之
    最低本刑，尚不至於使其承擔超過應負罪責之刑罰，而有違
    反比例及罪刑相當原則之情形，乃依上開規定均加重其刑；
    再適用前述修正前毒品危害防制條例第17條第 2項規定皆減
    輕其刑後，認為其中所犯販賣第二級毒品共 3罪部分之最低
    處斷刑度已非嚴峻，且其關於此部分之犯情，客觀上亦無情
    輕法重或有其他足以引起一般同情之情形，而無適用刑法第
    59條規定酌減其刑餘地，就上訴人所犯各罪之刑罰加重及減
    輕，均論敘說明其理由甚詳（見原判決第5頁第16行至第7頁
    第 9行）。核原判決就上訴人本件所犯罪行，應否依刑法累
    犯規定加重其刑，既已綜合審酌相關犯情，並於理由內詳敘
    其憑以認為應予加重其刑之原因與根據，自難謂悖離前揭司
    法院解釋意旨；且對於刑罰加重或減輕事由之論斷，以及科
    刑輕重之裁量，亦符合規範體系及目的而未逾越法律性界限
    ，復無明顯違背公平、比例及罪刑相當原則之情形，自不得
    任意指為違法。本件上訴人上訴意旨並非依據卷內資料具體
    指摘原判決究有如何違法之情形，徒就原審量刑職權之適法
    行使，以及原判決已詳細論斷說明之事項，任意指摘，顯不
    足據以辨認原判決已具備違背法令之形式，揆諸首揭說明，
    其上訴均為違背法律上之程式，應併予駁回。
據上論結，應依刑事訴訟法第395條前段，判決如主文。
中    華    民    國   111    年    7     月    7     日
                  刑事第一庭審判長法  官  郭  毓  洲  
                                  法  官  林  英  志  
                                  法  官  林  靜  芬  
                                  法  官  宋  松  璟  
                                  法  官  蔡  憲  德  
本件正本證明與原本無異
                                  書記官
中    華    民    國   111    年    7     月    11    日